臺灣臺中地方法院民事判決　九十年度家訴字第一五二號
　　原　　　告　乙○○
　　原　　　告　丙○○
　　被　　　告　甲○○
右當事人間終止收養關係事件，本院判決如左：
    主    文
被告與原告間之收養關係應予終止。
訴訟費用由被告負擔。
    事    實
甲、原告方面：
  一、聲明：如主文第一項所示。
  二、陳述：緣被告於民國六十一年三月二十日為原告等收養之後，原告等視被告如
      己出，扶養渠長大成人，至今已屆而立之年，被告不僅未盡反哺之恩，反而向
      原告等需索無度，甚且對外舉債，由原告等代渠償還，原告等於八十九年九月
      十五日分別代渠償還訴外人劉福寧新台幣（下同）一萬元，代償日穩汽車有限
      公司四萬元，代償中國信託商業銀行股份有限公司（下稱中國信託）信用卡帳
      款十五萬一千五百三十九元、英商渣打銀行股份有限公司台北分公司（下稱渣
      打銀行）信用卡帳款十萬零四十七元，美商花旗銀行股份有限公司台北分公司
      （下稱花旗銀行）信用卡帳款計三十六萬零五百六十三元，被告至今仍我行我
      素，毫無悔改向上之心，今年四月間再度積欠花旗銀行十九萬零七百五十七元
      ，同時萬通商業銀行股份有限公司（下稱萬通銀行）於九十年五月二十四日亦
      曾發函催討被告積欠該公司七萬九千一百三十四元之銀行信用卡欠款，均足證
      明被告濫行向銀行申請信用卡欠款，揮霍無度，又無資力清償消費款項，被告
      浪費成習，長此以往，原告等之財產有限，而被告之浪費無度，勢將影響原告
      等之晚年生活。又二造於六十一年三月二十日成立收養關係後，原告等盡心盡
      力扶養被告已近而立之年，被告除了有前開浪費財產情事外，復從八十九年十
      二月間離家出走，至今一年有仍行蹤不明，棄年邁臥病在床之原告二人不聞不
      問，不僅無奉養之意思，且亦不為必要之扶助保養，爰依民法第一千零八十一
      條第二款、第四款之規定，訴請判決如訴之聲明。
  三、證據：提出戶籍謄本影本一份、收據影本二份、郵政劃撥儲金存款收據影本五
      份、信用卡帳單影本一份、民事庭通知書影本一份、萬通銀行律師函影本一件
      ，並請求傳訊證人吳寶壽、李明德、許桂梅，向中國信託銀行、渣打銀行、花
      旗銀行調被告消費欠款明細。
乙、被告方面：
    被告未於言詞辯論期日到場，亦未提出書狀作何聲明或陳述。
丙、本院依職權向稅捐稽徵機關調被告八十七年至八十九年綜合所得稅申報書或核定
    通知書。
    理　　由
一、本件原告主張，被告於民國六十一年三月二十日為原告等收養之後，原告等扶養
    渠長大成人，至今已屆而立之年，被告不僅未盡反哺之恩，反而向原告等需索無
    度，甚且對外舉債，由原告等代渠償還，如原告等於八十九年九月十五日分別代
    渠償還訴外人中國信託信用卡帳款十五萬一千五百三十九元、渣打銀行信用卡帳
    款十萬零四十七元、花旗銀行信用卡帳款三十六萬零五百六十三元，被告至今仍
    我行我素，毫無悔改向上之心，九十年四月間再度積欠花旗銀行十九萬零七百五
    十七元，同時萬通銀行於九十年五月二十四日亦曾發函催討被告積欠該公司七萬
    九千一百三十四元之銀行信用卡欠款，均足證明被告濫行向銀行申請信用卡欠款
    ，揮霍無度，又無資力清償消費款項之事實，業據證人即被告之姐夫吳寶壽亦到
    院證稱，被告上開信用卡消費欠款，均係由原告等代為清償等語，本院參酌依職
    權調閱被告所得，其八十八年度全年所得合計三十萬六千零一十五元，平均每月
    收入二萬五千五百零一元，有財政部台灣省中區國稅局台中縣分局九十年十一月
    二日中區國稅縣徵密第０九０００三０四五四號函及所附所得稅核定書在卷可稽
    ，而其上開信用卡欠款僅由原告等代為清償者，八十九年間即達六十一萬二千一
    百四十九元，九十年四月間復積欠花旗銀行信用卡十九萬零七百五十七元，至九
    十年五月二十四日止復積欠萬通銀行信用卡七萬九千一百三十四元，有上開信用
    卡繳款收據五份、繳費通知單乙份、律師函乙份及中國信託客戶消費明細十二份
    、渣打銀行客戶清償明細三十一份在卷可證，僅其八十九年間經原告等代償之信
    用卡消費平均每月即達五萬元，與其每月收入約二萬五千元相較，其支出遠高於
    所得，其復向其姐即證人許桂梅借款四萬元等情，足見其顯無餘力扶養原告二人
    。又被告從九十年二月間離家出走，至今一年有餘仍行蹤不明，棄年邁臥病在床
    之原告二人不聞不問，不僅無奉養之意思，且亦不為必要之扶助保養之事實，亦
    據證人許桂梅到院證實：「被告在九十年二月離家，何原因我不知道。他離家之
    後沒有回家探望父母親，也沒打電話聯絡。這一、二年，我母親因骨刺住院開刀
    ，住了十幾天。開完刀之後，脊椎會痛。我爸爸目前罹患Ｃ型肝炎，已經罹患了
    二、三年了。目前我爸媽已經很久沒工作了，約三、四年沒做事了。這段期間的
    生活費用是爸媽他們的存款。... 」等語。明確，並據提出診斷證明書二紙在卷
    可資佐證，復有受理查詢人口案件登記表乙份在卷足資佐證，原告主張之事實，
    堪信為真實。
二、按養父母、養子女之一方，惡意遺棄他方時，法院因他方之請求，得宣告終止其
    收養關係，民法第一千零八十一條第二款定有明文。又按養子女與養父母之關係
    ，除法律另有規定外，與婚生子女同，民法第一千零七十七條定有明文，而養父
    母與養子女之親屬關係，亦為直系血親關係，依民法第一千一百十四條至第一千
    一百十六條規定，其間應互負扶養之義務，且順序最為優先。本件兩造於六十一
    年成立收養關係時，被告（民國六十年十二月二十七日出生）正值稚齡之時，經
    原告等辛苦扶養長大成人，現已三十歲有餘，正值壯年，依上開規定，其對於原
    告等負有扶養義務，原應盡反哺之責，其竟不思量入為出，支出高於所得，甚且
    需原告等代償信用卡消費款達六十餘萬元，尚有二十餘萬元為清償，而其自九十
    年二月間離家出走，不但不能提供原告等二人生活所需，而對於罹有骨刺、Ｃ型
    肝炎之年邁養父母，亦未能晨昏定省，承歡膝下，噓寒問暖，以盡人子之道，被
    告之行為應屬惡意遺棄原告，從而，原告依據民法第一千零八十一條第二款規定
    ，訴請終止收養關係，依法應予准許。
三、本件既准二造終止收養關係之請求，原告仍依民法第一千零八十一條第一項第四
    款規定請求終止二造收養關係，為請求權競合，毋庸贅述，附為敘明。
四、原告其餘攻擊方法與舉證，於本件事實認定與判決結果不生影響，茲不一一論列
    。
五、據上論結，原告之訴為有理由，依民事訴訟法第三百八十五條第一項前段、第七
    十八條判決如主文。
中　　　華　　　民　　　國　　九十一　　年　　　四　　　月　　　十八　　日
                                        臺灣臺中地方法院家事法庭
~B法　　　官　陳學德
右為正本係照原本作成
如對本判決上訴應於送達後十日內向本院提出上訴狀
中　　　華　　　民　　　國　　九十一　　年　　　四　　　月　　　十九　　日
~B法院書記官
